【裁判字號】    94,簡上,111
【裁判日期】    950330
【裁判案由】    損害賠償
【裁判全文】
臺灣高雄地方法院民事判決             94年度簡上字第111號
上  訴  人  甲○○○○○○○○○○○○○ ○○○○○○○
訴訟代理人  周耀門律師
            王伊忱律師
            鄭美玲律師
上  一  人
複  代理人  張宗隆律師
被  上訴人  中興保全股份有限公司高雄分公司
法定代理人  丙○○
訴訟代理人  乙○○
上當事人間請求損害賠償事件，上訴人對於民國94年6 月1 日本
院高雄簡易庭93年度雄簡字第6353號第一審判決提起上訴，本院
於民國95年2 月27日言詞辯論終結，判決如下：
    主  文
原判決廢棄。
被上訴人應將西元二○○四年四月出廠、車牌號碼五○七—ＦＡ
Ｇ、引擎號碼ＮＣ二五Ｅ0000000號、三九八ＣＣ、ＨＯ
ＮＤＡ廠牌之大型重型機車壹輛返還上訴人；如不能返還時，應
給付上訴人新台幣肆拾貳萬元，及自民國九十三年十二月二十一
日起至清償日止，按年息百分之五計算之利息。
第一審、第二審訴訟費用由被上訴人負擔。
    事  實  及  理  由
一、按於第二審程序為訴之變更或追加，非經他造同意，不得為
    之，但有民事訴訟法第255 條第1 項第2 款至第6 款情形，
    不在此限；又訴狀送達後，原告不得將訴變更或追加他訴，
    但請求之基礎事實同一者，不在此限，民事訴訟法第446 條
    第1 項、第255 條第1 項第2 款分別定有明文。次按所謂請
    求之基礎事實同一，係指變更或追加之訴與原訴之主要爭點
    有其共同性，各請求利益之主張在社會生活上可認為同一或
    關連，而就原請求之訴訟及證據資料，於審理繼續進行在相
    當程度範圍內具有同一性或一體性，得期待於後請求之審理
    予以利用，俾先後兩請求在同一程序得加以解決，避免重複
    審理，進而為統一解決紛爭者即屬之。本件上訴人於原審起
    訴主張其所有西元2004年4 月出廠、車牌號碼507 —FAG 、
    引擎號碼NC25E0000000號、398CC 、HONDA 廠牌之大型重型
    機車（下稱系爭機車），價值新台幣（下同）420000元，在
    被上訴人負責保全服務範圍（下稱防區）內遭竊，被上訴人
    應負擔債務不履行損害賠償責任，或負擔消費者保護法（下
    稱消保法）第1 項、第3 項損害賠償責任，而請求被上訴人
    給付420000元及法定利息。嗣於本院審理中，本於同一損害
    賠償責任法律關係，變更為請求被上訴人應將系爭機車返還
    上訴人；如不能返還時，應給付420000元及法定遲延利息。
    揆諸前揭說明，即符合民事訴訟法第446 條第1 項、第255
    條第1 項第2 款所謂請求基礎事實同一之規定，於法即屬有
    據，應予准許，合先敘明。
二、上訴人主張：上訴人自民國88年7 月起，與被上訴人就其高
    雄縣旗山鎮○○○路148 巷6 弄28號住處（下稱系爭房屋）
    簽訂家庭保全系統服務契約（下稱系爭契約），約定被上訴
    人應按善良管理人注意義務提供防區內之防竊保全服務。嗣
    上訴人於93年7 月間，因購買之系爭機車需要停放在系爭房
    屋之庭院（原非防區；下稱系爭庭院）內，為免遭竊，乃與
    被上訴人協議在系爭庭院小門及鐵捲門上各加裝一付感知器
    ，且將系爭房屋之讀卡機移至系爭庭院小門外側，而使系爭
    契約之保全防區包括系爭庭院在內。詎於93年9 月中旬，竟
    因系爭庭院小門上之感知器遭人破壞，致停放在系爭庭院內
    之系爭機車遭竊。顯見被上訴人未按善良管理人注意義務提
    供防竊保全服務，亦未提供符合提供服務當時科技或專業水
    準可合理期待之安全性等情。爰依債務不履行損害賠償或消
    保法第1 項、第3 項法律關係，擇一請求被上訴人給付4200
    00元及法定遲延利息等語。經原審判決駁回後，不服原判決
    ，提起本件上訴，除援用於原審主張及陳述外，並於本院補
    陳：原審採用證人丁○○之證詞為基礎，作成不利於上訴人
    之裁判，惟丁○○係被上訴人之員工，與被上訴人關係密切
    ，能否遽信，非無可疑等情。聲明：（一）原判決廢棄。（
    二）被上訴人應將系爭機車返還上訴人；如不能返還時，應
    給付上訴人420000元，及自起訴狀繕本送達被上訴人翌日即
    93年12月21日起至清償日止，按年息百分之5 計算之利息。
三、被上訴人則以：系爭庭院並非原來保全契約之防區，被上訴
    人就系爭機車遭竊，自不負任何賠償責任；被上訴人前開加
    裝感知器、移置讀卡機之行為，並非同意擴大保全契約之防
    區範圍等語，資為抗辯。並於原審聲明：上訴人之訴駁回。
    經原審判決駁回上訴人之起訴，茲因上訴人不服原判決提起
    本件上訴，並均援用原審之主張及陳述。聲明︰上訴駁回。
四、兩造不爭執事項：
（一）上訴人自88年7 月起，與被上訴人就系爭房屋簽訂系爭契
      約，約定被上訴人應按善良管理人注意義務提供系爭房屋
      防區內之防竊保全服務。
（二）上訴人為系爭機車所有權人。
（三）系爭機車遭竊時，係停放在系爭庭院內，且於防竊保全設
      定中。系爭庭院為露天庭院，非屬密閉之開放空間。
（四）被上訴人於93年7 月間，在系爭庭院小門及鐵捲門上各加
      裝一付感知器，並將系爭房屋之讀卡機移至系爭庭院小門
      外側。
五、兩造於本院審理中協商爭點為：上訴人主張被上訴人未按善
    良管理人注意義務提供防區內之防竊保全服務，應依系爭契
    約負擔債務不履行損害賠償責任，或所提供之保全服務不符
    合提供服務當時科技或專業水準可合理期待之安全性，而應
    依消保法第7 條第1 項、第3 項負擔損害賠償責任，有無理
    由？
（一）經查，上訴人自88年7 月起，與被上訴人就系爭房屋簽訂
      系爭契約，約定被上訴人應按善良管理人注意義務提供防
      區內之防竊保全服務乙節，業如前述。堪認被上訴人就系
      爭房屋，對於上訴人負有按善良管理人注意義務提供系爭
      房屋防區內防竊服務之義務。
（二）又被上訴人於93年7 月間，依上訴人請求而在系爭庭院小
      門及鐵捲門上各加裝一付感知器，並將讀卡機移至系爭庭
      院小門外側乙節，亦如前述。而查，本件被上訴人提供裝
      設於系爭房屋或系爭庭院之感知器係磁簧感知器，由兩塊
      感知磁簧相對立所組成，倘兩塊感知磁簧分離時，就會觸
      動連接被上訴人之警報；另裝置之讀卡機是做為進出系爭
      房屋、系爭庭院管制之用，並係方便設定、解除保全系統
      而設置，且因為加裝感知器要設定的問題，就要移置讀卡
      機等情，為被上訴人所不爭執（見本院卷頁35、148），
      並據證人即被上訴人受僱人丁○○到庭證述綦詳（見本院
      卷頁84），復有系爭房屋、系爭庭院現場照片6 幀附於原
      審卷可稽（見原審卷頁34至36），堪予認定。倘參諸系爭
      契約第3 條服務內容及方式約定防竊服務載為：「…乙方
      （被上訴人）管制室收到訊號後，以電話通知標的物內之
      甲方（上訴人）。通知達到，視情況為適當處理；通知不
      達到，即派員前往標的物查看，並為適當處理…」等語相
      互以觀，足認被上訴人於系爭房屋裝置感知器，係做為被
      上訴人管制室接收系爭房屋傳送訊號，以供被上訴人電話
      通知上訴人即時處理或派員前往系爭房屋查看之用，而讀
      卡機則係配合感知器移置，以利上訴人設定、解除保全系
      統。是依上述，顯見被上訴人於系爭房屋設置感知器及讀
      卡機之行為，即可認係被上訴人依系爭契約履行保全債務
      之表示。
（三）次查，上訴人於購得系爭機車後，為將系爭機車放置於系
      爭庭院，因而請求被上訴人之受僱人丁○○將系爭房屋原
      裝置之讀卡機移至系爭庭院小門外側，並於系爭庭院小門
      裝置感知器乙節，業據上訴人陳述綦詳，且為被上訴人所
      不爭執，並據丁○○於原審證稱：「…是原告買車之後才
      要求我們加裝的，是怕車子失竊」（見原審卷頁69背面）
      等語明確，堪認上訴人當時要求丁○○將讀卡機移至系爭
      庭院小門外側，並於系爭庭院小門增設感知器，係要求被
      上訴人將系爭契約保全服務區域由系爭房屋擴大至系爭庭
      院無訛。又查，丁○○於接受上訴人請求在系爭庭院裝設
      感知器及讀卡機之請求後，亦表示同意安裝（見原審卷頁
      69背面、本院卷頁83），且實際安裝完畢如上述，顯見丁
      ○○同意上訴人增設感知器及讀卡機之請求。而按丁○○
      既係被上訴人之受僱人，其同意安裝感知器及讀卡機之效
      力，自及於被上訴人。再查，被上訴人於系爭房屋設置感
      知器及讀卡機之行為，即表示其係依系爭契約履行保全債
      務，業如上述。則丁○○上開同意並安裝感知器及讀卡機
      於系爭庭院之行為，亦堪認被上訴人同意將系爭庭院納入
      防竊保全服務範圍內無訛。從而，上訴人主張防區系爭契
      約防竊保全服務包括系爭庭院乙節，即屬有據。
（四）至被上訴人抗辯：曾告知上訴人系爭庭院為露天庭院，縱
      加裝感知器、移置讀卡機，亦無防竊功能乙節，固核與丁
      ○○於原審及本院所述：當初被上訴人要求加裝感應器、
      移置讀卡機時，曾告知系爭庭院是開放空間，加裝感應器
      、移置讀卡機亦無防竊效果（見原審卷頁69背面）等語；
      原來要等上訴人加裝鐵棚後，再為上訴人加裝感知器、移
      置讀卡機，但上訴人一直要求並允諾會加裝鐵棚後，才幫
      上訴人加裝感知器、移置讀卡機等語（見本院卷頁83）等
      詞相符，惟為上訴人所否認。而查，丁○○係被上訴人之
      員工，又係當時同意為上訴人加裝感知器等之人，其到庭
      所為有利於被上訴人之證述，自難遽予採信。況丁○○為
      上訴人加裝感知器、移置讀卡機之行為，即屬同意將系爭
      庭院納為防竊保全服務防區範圍乙節，業如上述。益徵丁
      ○○證述不能資為有利於被上訴人之認定。此外，參酌被
      上訴人既為上訴人加裝感知器、移置讀卡機於系爭庭院，
      若因此藉由前開感知器察覺異常侵入系爭庭院狀況，橫情
      ，被上訴人自會以電話通知上訴人或到場查看。益徵系爭
      庭院確屬防竊保全服務防區範圍無訛。
（五）復查，系爭機車因前開加裝系爭庭院小門上之感知器遭小
      偷破壞後，再經小偷自該小門竊走乙節，為兩造所不爭執
      。足徵被上訴人未按善良管理人注意義務提供系爭契約防
      區內防竊服務之義務，致系爭機車遭竊無訛。至被上訴人
      雖辯稱：任何一種防竊工具均有破解方法，並非被上訴人
      未盡善良管理人注意義務云云。惟查，依被上訴人自陳：
      本件感知器未發出警報，係因小偷跳進去庭院，將感知器
      兩塊磁簧黏在一起所致（見本院卷頁126） 乙節相互以觀
      ，足見小偷並未運用任何先進技術，即使本件感知器失效
      益堪認被上訴人在系爭庭院所加裝遭小偷破壞之感知器，
      確屬未盡善良管理人注意義務提供防區內防竊服務之義務
      。綜上，被上訴人自應負擔債務不完全履行之損害賠償責
      任。
（六）末查，被上訴人既應負擔債務不完全履行損害賠償責任，
      則被上訴人是否另負上開爭點所示「被上訴人所提供之服
      務是否符合當時科技或專業水準可合理期待之安全性，應
      否依消保法第7 條第1 項、第3 項負擔損害賠償責任」部
      分，即無探究必要，附此敘明。
六、按因可歸責於債務人之事由，致為不完全給付者，債權人得
    依關於給付遲延或給付不能之規定行使其權利。因不完全給
    付而生前項以外之損害者，債權人並得請求賠償；損害賠償
    責任者，除法律另有規定或契約另有訂定外，應回復他方損
    害發生前之原狀；不能回復原狀或回復顯有重大困難者，應
    以金錢賠債其損害。民法第227 條、第213 條第1 項、第21
    5 條分別定有明文。經查，上訴人主張被上訴人應負擔債務
    不完全履行損害賠償責任，業如前述。次查，系爭機車價值
    4200 00 元，為兩造所不爭執，復經證人即出售系爭機車之
    機車行負責人陳豐逸於原審到庭陳述屬實（見原審卷頁106）
    ，堪予認定。則上訴人依前開規定，請求被上訴人將系爭機
    車返還上訴人；如不能返還時，應給付上訴人420000元，及
    自起訴狀繕本送達被上訴人翌日即93年12月21日起至清償日
    止，按年息百分之5 計算之利息，為有理由，應予准許。原
    審以系爭庭院並非系爭契約防竊保全服務防區範圍，而為上
    訴人敗訴之判決，容有違誤，上訴人求為廢棄改判，為有理
    由，爰由本院將原判決廢棄，並改判如主文第2 項所示。
七、本件事證已臻明確，兩造其餘舉證及攻擊防禦方法，核與判
    決結果不生影響，爰不予一一論述，附此敘明。
八、據上論結，本件上訴為有理由，依民事訴訟法第436 之1 第
    3 項、第450 條、第78條，判決如主文。
中    華    民    國    95    年    3     月    30    日
                    民事第二庭審判長法      官  李昭彥
                                    法      官  蘇雅慧
                                    法      官  黃呈熹
本判決不得上訴。
中    華    民    國    95    年    3     月    30    日
                                    書  記 官   曾瓊玉


司法院資訊處製作；財團法人民間司法改革基金會備份。
